臺灣臺南地方法院刑事判決
110年度交易字第679號
公  訴  人  臺灣臺南地方檢察署檢察官
被      告  鄭順基



            林巧穎


上列被告因過失傷害案件，經檢察官提起公訴（110年度偵字第3
537號），因被告於本院審理中就被訴事實為有罪之陳述，經本
院裁定以簡式審判程序審理，判決如下：
    主  文
鄭順基犯過失傷害罪，處拘役伍拾日，如易科罰金，以新臺幣壹
仟元折算壹日。
林巧穎犯過失傷害致人重傷罪，處有期徒刑陸月，如易科罰金，
以新臺幣壹仟元折算壹日。
    事  實
一、林巧穎於民國109年6月17日8時許，騎乘車牌號碼000-000號普
    通重型機車，沿臺南市○○區○○路○○○○○○○○路000○0號前時，原
    應注意車前狀況，而依當時天候晴、日間自然光線、肇事地
    點係柏油路面、乾燥、無缺陷、無障礙物及視距良好等情形，
    並無不能注意之情事，竟疏未注意貿然前行，適行人鄭順基
    行經該處，本應靠邊行走，復無不能注意之情事，竟為閃避
    路旁停放車輛，而侵入車道行走，林巧穎見狀閃避不及，自
    後方撞擊鄭順基，致鄭順基倒地，受有顱內出血、第三腰椎
    骨折、左側腓骨骨折、右側第八至第十肋骨骨折、左側第十
    至第十二肋骨骨折，並因此失能而行動不便之重傷害；林巧
    穎亦人、車倒地，受有創傷性腦膜下出血、右側顳骨骨折、
    顏面神經麻痺、頸部挫傷、手擦傷、膝部擦傷等傷害。
二、案經鄭順基、林巧穎訴請臺灣臺南地方檢察署檢察官偵查起
    訴。
    理  由
一、本件被告鄭順基、林巧穎所犯為死刑、無期徒刑、最輕本刑
    為3年以上有期徒刑以外之罪，亦非屬高等法院管轄之第一
    審案件，其於審理程序進行中，先就被訴事實為有罪之陳述
    ，經法官告知簡式審判程序之旨，並聽取公訴檢察官之意見
    後，依刑事訴訟法第273條之1第1項、第273條之2等規定，
    裁定進行簡式審判程序，且不受同法第159條第1項、第161
    條之2、第161條之3、第163條之1及第164條至第170條所規
    定證據能力認定及調查方式之限制，合先敘明。
二、上揭犯罪事實，業據被告鄭順基、林巧穎坦承不諱，核與目
    擊證人朱璁洧證述之情節相符，並有臺南市政府警察局新化
    分局道路交通事故現場圖、道路交通事故調查報告表㈠、㈡、
    車輛詳細資料報表各1份、現場照片25張、監視器影像翻攝
    照片6張、監視器影像光碟1片及林巧穎提出之奇美醫院診斷
    證明書1紙、鄭順基提出之晉生慢性醫院診斷證明書1紙及成
    功大學醫學院附設醫院（下稱成大醫院）之診斷證明書8紙
    在卷可稽。
三、鄭順基於109年6月17日因本件車禍後進入成大醫院急診，於
    同年7月2日出院，經診斷受有顱內出血、第三腰椎骨折、左
    側腓骨骨折、右側第八至第十肋骨骨折、左側第十至第十二
    肋骨骨折、腹脹及便秘、進食狀況不佳等傷害。嗣於同年7
    月30日再度因雙側肺炎、左側急性中風、左側顱內出血、第
    三腰椎前膿瘍合併敗血症至成大醫院急診，於8月1日經診斷
    「失能」─行動不便，肢體無力致無法翻身，且無法下床坐
    起，有成大醫院之診斷證明書7紙在卷可稽（他一卷第17-25
    頁）。經檢察官向成大醫院函詢鄭順基經治療後是否仍有肢
    體機能毀敗或嚴重減損之情形，該情形與車禍是否有關？成
    大醫院以110年7月6日成附醫醫事字第1100010105號函暨附
    件鄭順基之診療資料摘要表1份說明：「病患因巴金森氏症
    長期在我精神科門診追蹤，規則服藥，病情緩慢加重，但病
    患可自由行動，日常生活獨立。109.06.17頭部受傷之後，
    患者認知功能明顯下降，且四肢功能亦明顯惡化，以輪椅行
    動。109.08.28是因為感染住院，期間因右側肢體激勵突然
    變差，磁振造影（腦部）顯示一新的左側大腦中風，經過此
    次住院，整體體力和右側肢體肌力惡化，病患日常生活幾乎
    需旁人照護。由於退化疾病（巴金森氏症），中風和頭部外
    傷，病患肢體機能和智能嚴重受損，難以恢復」（偵卷第50
    頁）。成大醫院認為醫學上鄭順基肢體機能和智能嚴重受損
    ，難以恢復，在法律上之認定，顯已達重傷害之程度。惟就
    該重傷害結果與本件車禍間之因果關係，成大醫院似未明確
    說明。本院於110年9月17就鄭順基109年6月17日車禍所生傷
    害與其109年8月之失能間再向成大醫院函詢，該院於110年1
    0月28日成附醫醫事字第1100018739號函暨附件鄭順基之診
    療資料摘要表1份說明：「根據病患家屬描述，自車禍後，
    病患有肢體無力合併臥床情形。因肺炎之危險因子之一為痰
    液清除功能不全，這於臥床病患容易發生。另本次住院之痰
    液培養為綠膿桿菌可能也與前次住院相關，故可能與車禍有
    間接影響關係」（本院卷第71-73頁）。成大醫院從醫學上
    之角度，認為本件車禍與鄭順基重傷害結果間存有因果關係
    ，本院認為成大醫院歷次病歷載明鄭順基自本件車禍後，因
    顱內出血，引發大腦中風、巴金森氏症，身體健康日趨下滑
    ，終至失能，須人長期照護。成大醫院認為鄭順基目前失能
    之重傷害結果與本件車禍間存有間接之關連，自可採認。法
    律上即無法排除本件車禍與鄭順基重傷害結果間之因果關係
    。
四、按汽車行駛時，駕駛人應隨時注意車前狀況，並隨時採取必
    要安全措施；行人應在劃設的人行道上行走，在未劃設人行
    道之道路，應靠邊行走，道路交通安全規則第94條第3項、
    第133條分別設有規定。被告林巧穎駕駛重型機車，應隨時
    注意車前狀況，並隨時採取必要安全措施；鄭順基行走於未
    劃設人行道之道路，亦應靠邊行走，且當時天候晴、日間自
    然光線、柏油路面、路面乾燥、無缺陷、無障礙物、視距良
    好，客觀上並無不能注意之情事，被告二人竟疏於注意，鄭
    順基行人未靠邊行走，林巧穎疏未注意車前狀況，並採取必
    要之安全措施，致駕駛之重型機車自後方撞擊行人鄭順基而
    肇事。案發前，鄭順基雖未靠邊行走，惟林巧穎如採取迴避
    或減速措施，即可避免本件事故之發生，故林巧穎其為肇事
    主因。鄭順基未靠邊行走，對於事故之發生亦非全然無責，
    其肇事次因，二人對於本件事故之發生，均有過失。臺南市
    車輛行車事故鑑定委員會109年11月9日南市交鑑字第109136
    2892號函暨附件南鑑0000000案鑑定意見書1份、臺南市政府
    110年4月22日府交智安字第1100506708號函暨附件南覆0000
    000案覆議意見書1份，均同此認定，自可採憑。另被告二人
    之前揭過失，導致被告二人受有前揭傷害，兩者具有相當因
    果關係，故鄭順基過失傷害及林巧穎過失傷害致重傷犯行，
    均可認定，應依法論科。
五、核鄭順基所為，係犯刑法第284條前段之過失傷害罪；林巧
    穎所為係犯同條後段之過失傷害致重傷罪。爰審酌被告二人
    本應遵守交通規則，竟疏未注意交通規則之規定，肇致本件
    交通事故發生。被告林巧穎就本件車禍之發生為肇事原因，
    鄭順基為肇事次因、鄭順基因本件車禍受有重傷害之結果，
    林巧穎亦受有前揭之傷害、被告二人犯後均坦承犯行之態度
    、惟二人就賠償金額尚未達成共識而未成立和解；並斟酌被
    告二人之智識程度、家庭及生活狀況等一切情狀，分別 量
    處如主文所示之刑，並均諭知易科罰金之折算標準。
據上論斷，應依刑事訴訟法第273條之1第1項、第299條第1項前
段，刑法第284條前段、後段、第41條第1項前段，刑法施行法第
1條之1，判決如主文。
本案經檢察官林怡君提起公訴，檢察官陳于文到庭執行職務。
中　　華　　民　　國　　110 　年　　12 　　月　　14　日
                  刑事第三庭  法  官  陳振謙
以上正本證明與原本無異。
如不服本判決應於收受本判後20日內向本院提出上訴書狀，並應
敘述具體理由。其未敘述上訴理由者，應於上訴期間屆滿後20日
內向本院補提理由書狀（均須按他造當事人之人數附繕本）「切
勿逕送上級法院」。
                              書記官  黃憶筑
中　　華　　民　　國　　110 　年　　12 　月　　14　　日
附錄本案論罪科刑法條全文：
中華民國刑法第284條：
因過失傷害人者，處1年以下有期徒刑、拘役或10萬元以下罰金
；致重傷者，處3年以下有期徒刑、拘役或30萬元以下罰金。
卷證：
1.臺灣臺南地方檢察署109年度他字第6480號偵查卷宗（他一卷
  ）
2.臺灣臺南地方檢察署109年度他字第6508號偵查卷宗（他二卷
  ）
3.臺灣臺南地方檢察署110年度偵字第3537號偵查卷宗（偵卷）
4.臺灣臺南地方法院110年度交易字第679號刑事卷宗（本院卷）